【裁判字號】    90,訴,516
【裁判日期】    901031
【裁判案由】    清償借款
【裁判全文】
臺灣新竹地方法院民事判決  九十年度訴字第五一六號
    原      告  乙○○○
    訴訟代理人  甲○○
    被      告  丙○○
右當事人間清償借款事件，本院判決如左：
    主    文
被告應給付原告新台幣伍拾參萬貳仟元，及自民國九十年七月十四日起至清償日止，
按年息百分之六計算之利息。
原告其餘之訴駁回。
訴訟費用由被告負擔十分之九，餘由原告負擔。
    事實及理由
一、原告起訴主張：被告丙○○於民國八十五年三月間，向原告借款新台幣（下同）
    六十萬元，並約定每月利息為一萬八千元，借款時預扣一個月之利息，實付五十
    八萬二千元，惟被告僅支付利息至八十六年四月十九日為止，並於八十七年十月
    十二日清償本金五萬元，其餘金額迄未返還，為此依消費借貸之法律關係，請求
    被告返還借款及約定利息，並聲明：被告應給付原告新台幣（下同）五十五萬元
    ，及自支付命令送達之翌日起至清償日止，按年息百分之六計算之利息。
二、被告則以：確實有向原告借款，借款時未約定利息，後來是按照民間借款習慣支
    付月息三分，付至八十六年四月十九日止，並於八十七年十月十二日清償五萬元
    ，其餘金額目前無力清償，並聲明：請求駁回原告之訴。
三、本件兩造對被告於八十五年三月間向原告借款六十萬元，未約定借款期限，並預
    扣一萬八千元之利息，被告已清償五萬元本金，及八十六年四月十九日止之利息
    ，其餘迄未清償之事實，均不爭執，故原告本於消費借貸之法律關係，請求被告
    返還借貸款項，自屬正當。
四、茲有問題者，乃原告得請求之金額及利息起算點為何？按「債權人除前條限定之
    利息外，不得以折扣或其他方法，巧取利益」；又「自貸與金額中預扣利息，該
    預扣部分既未實際交付借用人，自不能認為係貸與本金額之一部。故利息先扣之
    消費借貸，其據以計算利息之本金額應以利息預扣後實際交付借用人之金額為準
    」，民法第二百零六條、最高法院二十九年上字第一三○六號判例、七十七年度
    台上字第一六四號判決可資參照，本件被告向原告借款六十萬元，原告交付借款
    時，已預扣一萬八千元之利息，實付五十八萬二千元，依前開說明，借款本金應
    以五十八萬二千元計算，被告已清償本金五萬元，故尚餘五十三萬二千元本金未
    清償。又兩造間借貸契約未定有期限，依民法第四百七十八條後段規定：「（消
    費借貸）未定返還期限者，借用人得隨時返還，貸與人亦得定一個月以上之相當
    期限，催告返還」，故原告應定期一個月以上期限催告返還，被告屆期未返還者
    ，始開始負遲延責任，原告並未提出其於聲請本院核發支付命令前，有何催告詖
    告之資料，茲以支付命令送達作為請求返還之意思表示，則應自支付命令送達後
    一個月即九十年七月十四日開始起算利息。
五、綜上，原告本於消費借貸契約，請求被告給付五十三萬二千元，及自九十年七月
    十四日起至清償日止，按年息百分之六計算之利息，為有理由，應予准許，逾此
    部分，則無理由，應予駁回。
六、結論：原告之訴為一部有理由，一部無理由，依民事訴訟法第七十九條但書，判
    決如主文。
中      華      民      國      九十    年      十      月    三十一    日
                                  臺灣新竹地方法院民事第二庭
~B法      官  彭洪英
右為正本係照原本作成。
如對本判決上訴，須於判決送達後廿日內向本院提出上訴狀。
~B法院書記官  吳美雲
中      華      民      國      九十    年      十      月    三十一    日


司法院資訊處製作；財團法人民間司法改革基金會備份。
